【裁判字號】    92,訴,134
【裁判日期】    920624
【裁判案由】    毒品危害防制條例
【裁判全文】
臺灣基隆地方法院刑事判決                          九十二年度訴字第一三四號
    公  訴  人  臺灣基隆地方法院檢察署檢察官
    被      告  甲○○
右列被告因毒品危害防制條例案件，經檢察官提起公訴（九十二年度毒偵字第四三號
），本院判決如左：
    主  文
甲○○施用第一級毒品，累犯，處有期徒刑柒月。扣案之第一級毒品海洛因貳包（合
計淨重貳點陸貳公克）沒收銷燬之。
    事  實
一、甲○○前於民國八十二年間因違反麻醉藥品管理條例及肅清煙毒條例案件，經法
    院分別判處有期徒刑二年六月及二年確定，並定應執行刑為有期徒刑四年六月，
    於八十四年四月八日縮短刑期假釋出監，並於八十七年二月二日假釋期滿執行完
    畢。復於八十八間因施用第一級毒品海洛因案件，經送觀察、勒戒後，認有繼續
    施用毒品之傾向，由本院以八十九年度毒聲字第五四二號裁定令入戒治處所施以
    強制戒治一年，經強制戒治交付保護管束期滿後，臺灣基隆地方法院檢察署檢察
    官於九十一年八月八日，以九十一年度戒毒偵字第五四號為不起訴處分確定。詎
    其復於九十二年一月十二日十四時零五分許採尿前回溯二十四小時內某時，在不
    詳地點，以不詳之方法，施用第一級毒品海洛因一次。嗣於同年一月十二日十三
    時許在台北縣瑞芳鎮○○路慶安新村三十八號前其本人所有之ＧＫ－六五八六號
    自小客車內，經警盤檢查獲，並於上開自用小克車內扣得海洛因二包（合計淨重
    二．六二公克）、注射針筒一支。
二、案經台北縣政府警察局瑞芳分局報告臺灣基隆地方法院檢察署檢察官偵查起訴。
    理  由
一、訊據被告矢口否認有於前揭時地施用第一級毒品海洛因之犯行，辯稱應係服用友
    人所提供之不明藥物所致。惟查：
（一）被告於上開時地為警臨檢查獲時所採集之尿液檢體，經送基隆市衛生局檢驗呈
      海洛因之嗎啡陽性反應（由於海洛因在人體內會代謝成嗎啡，因此涉嫌海洛因
      之吸食者，係檢驗其尿液中之嗎啡反應），有該局基衛檢字第0920001944號檢
      驗成績書一紙在卷可佐；又經本院依職權將被告該尿液檢體送法務部調查局複
      驗，經該局先以螢光偏極免疫分析法篩驗，再以氣相層析質譜儀分析法為確認
      檢驗結果，被告之尿液確實檢驗出嗎啡陽性反應，且依據相關代謝物含量之檢
      驗數據，送驗尿液之毒品陽性反應，應非服用含有可待因成分感冒藥物所致，
      有該局於九十二年四月七日調科壹字第9262603470號檢驗通知書一紙附卷可稽
      。且依目前毒品檢驗學之常規，尿液毒品反應之檢驗方法，對於受檢驗者是否
      確有施用毒品行為之判斷，恆有絕對之影響；以酵素免疫分析或薄層定性分析
      等方式為初步篩檢者，具有相當程度偽陽性之可能；如另以氣（液）相層析、
      質譜分析等較具公信力之儀器為交叉確認，則出現偽陽性反應之機率極低。申
      言之，以氣相層析質譜儀作藥物及其代謝產物之定性及定量分析，幾乎不會有
      偽陽性反應產生是為目前毒品檢驗學之常規，此亦為邇來我國實務所是認。因
      此，堪認依上述檢驗方法，不致誤判為嗎啡陽性反應，上開法務部調查局之檢
      驗通知書自足據為對被告不利事實之認定。
（二）又警方於被告所有之小客車上查扣之白色粉末二包，經送請法務部調查局鑑定
      結果，均含有第一級第六項毒品海洛因成分，淨重為一點四三公克、一點一九
      公克，有該局九十二年三月四日調科壹字第320001551號鑑定通知書附卷足憑
      。至於被告所服用之不明藥物，經本院送請法務部調查局鑑定結果，該白色藥
      錠一顆僅檢出含有第四級第二十項管制藥品舒樂安定（ESTAZOLAM）成分，並
      無毒品海洛因、嗎啡或可待因成分，此有該局九十二年四月三十日調科壹字第
      0926260476號檢驗通知書一份在卷可考，益證被告空言否認施用第一級毒品海
      洛因云云，要無足採。
（三）再者，依據卷附法務部調查局九十年四月十二日（90）陸（一）字第九○一三
      三三三五號函釋「一般人注射海洛因後經體內吸收代謝約三十分鐘後，以嗎啡
      型態為主開始排入尿中，且以最初六至十二小時排泄量最多。若以日計，約有
      百分之八十之毒品代謝物（嗎啡）可在注射後二十四小時內陸續由尿中排出體
      外，剩餘量則可能在數日內分別排出體外。」、「前述說明之剩餘量排出體外
      所需時間，則視施打量多少、個人代謝情況及檢驗機關使用閥值不同而異。施
      打量多者，於施打後四、五日仍有可能檢出陽性反應；施打量少者，可能在二
      十四小時後即難檢出；通常採尿檢驗前述毒品反應，應以施打後二十四小時內
      所採為宜」等語，茲依被告警訊筆錄之記載，其係於九十二年一月十二日下午
      一時許為警查獲，於同日下午二時五分許接受警察訊問，於製作筆錄期間被告
      並表示親自排尿封瓶，而核諸卷證並無被告連續施用毒品海洛因之證據，依罪
      疑惟輕之刑事訴訟法理暨上揭法務部調查局來函所示之見解，應認被告於九十
      二年一月十二日下午二時零五分經警採尿前之二十四小時內（不含為警查獲後
      之期間）某時，確有在不詳地點，施用第一級毒品海洛因一次之行為。
（四）末查，被告前因施用第一級毒品案件，業經本院八十八年度毒聲字第二六九０
      號裁定令入勒戒處所觀察、勒戒後，因認有繼續施用毒品之傾向，而由本院裁
      定令入戒治處所施以強制戒治一年，經強制戒治交付保護管束期滿後，臺灣基
      隆地方法院檢察署檢察官於九十一年八月八日，以九十一年度戒毒偵字第五四
      號為不起訴處分確定等情，有臺灣基隆地方法院檢察署刑案資料查註紀錄表、
      本院被告全國前案紀錄表及上開不起訴處分書一份在卷可按，被告其經觀察勒
      戒、強制戒治不起訴處分後，再度違犯，屬二犯施用毒品罪，其右揭犯罪之事
      證已至為明確，其犯行足堪認定，應予依法論科。
二、按海洛因為公告管制之第一級毒品，毒品危害防制條例第二條第二項第一款定有
    明文。查被告甲○○於右揭時、地，非法施用第一級毒品海洛因之行為，係犯毒
    品危害防制條例第十條第一項之施用第一級毒品罪。其持有第一級毒品海洛因之
    低度行為，應為施用第一級毒品之高度行為所吸收，不另論罪。查被告前因違反
    麻醉藥品管理條例及肅清煙毒條例案件，經本院分別判處有期徒刑二年六月及二
    年確定，並定應執行刑為有期徒刑四年六月，於八十四年四月八日縮短刑期假釋
    出監，並於八十七年二月二日假釋期滿執行完畢，有本院被告全國前案紀錄表在
    卷可考，其於五年內再犯有期徒刑以上之刑之本罪，為累犯，應依法加重其刑。
    爰審酌被告之素行不端，已如前述，其多次濫用藥物，經執行觀察勒戒、戒治處
    分後，仍無法悔改，執迷不悟，犯罪所生之危害及犯罪後否認犯行等一切情狀，
    量處如主文所示之刑，以示懲戒。扣案之第一級毒品海洛因二包合計淨重二‧六
    二公克，屬違禁物，應依毒品危害防制條例第十八條第一項前段之規定宣告沒收
    銷燬之。至於扣案針筒一支，被告否認為其所有，且本院復查無其他證據足資證
    明係被告所有並供本件犯罪所用之物，自無庸為沒收之宣告，附此敘明。
據上論斷，應依刑事訴訟法第二百九十九條第一項前段、毒品危害防制條例第十條第
一項、第十八條第一項前段，刑法第十一條前段、第四十七條，判決如主文。
本案經檢察官熊南彰到庭執行職務
中      華      民      國    九十二    年      六      月    二十四    日
                                      臺灣基隆地方法院刑事第二庭
                                          法  官  汪  梅  芬
右正本證明與原本無異。
對於本件判決如有不服，應於收受送達後十日內，向本院提出上訴書狀，上訴於臺灣
高等法院，並按他造當事人之人數附具繕本。
                                          書記官  王  一  芳
中      華      民      國    九十二    年      六      月    二十六    日
毒品危害防制條例第十條第一項：
施用第一級毒品者，處六月以上五年以下有期徒刑。


司法院資訊處製作；財團法人民間司法改革基金會備份。
